臺灣高等法院臺中分院民事判決　九十年度上字第四八四號
　　　上　訴　人　高林紡織廠股份有限公司
　　　法定代理人　甲○○
　　　被上訴人　　湯登湖即新發企業社
右當事人間給付貨款事件，上訴人對於中華民國九十年七月二十四日臺灣苗栗地方法
院八十八年訴字第四一一號第一審判決提起上訴，本院判決如左：
      主      文
上訴駁回。
第二審訴訟費用由上訴人負擔。
    事實及理由
一、(甲)上訴人聲明：求為判決：
      (一)原判決關於命駁回上訴人在第一審之訴及假執行之聲請暨命負擔訴訟費用部
        份之裁判均廢棄。
      (二)右廢棄部分，被上訴人應再給付上訴人新台幣佰玖拾肆萬仟陸佰壹拾捌
        元，及自八十九年六月廿三日起至清償日止，按年息百分之五計算之利息。
      (三)第一審、第二審訴訴訟費用由被上訴人。
      (四)第二項請求，上訴人願供擔保，請准宣告假執行。
    (乙)被上訴人聲明：求為判決：
      (一)上訴駁回。
      (二)上訴訴訟費用由上訴人負擔。
      (三)願供擔保，請准宣告免為假執行。
二、上訴人於原審起訴主張：兩造素有生意往來，被上訴人於八十八年三月起陸續向
    伊訂購乾布等貨物，累計貨款達新台幣（下同）五百八十八萬六千零八十五元未
    付。嗣被上訴人所簽發發票日為八十八年七月十九日，票面金額一百八十萬元之
    支票一紙作為部分貨物之價金，伊遵期提示竟遭退票（此部分另訴請求），餘款
    尚有四百零八萬六千零八十五元之貨款未獲支付，屢催未果，為此本於買賣之法
    律關係，求為命被上訴人應給付伊四百零八萬六千零八十五元，及自本訴狀繕本
    送達翌日起至清償日止，按年息百分之五計算利息之判決。
三、被上訴人對於積欠上訴人貨款四百零八萬六千零八十五元未償之事實，並不爭執
    ，惟以伊因受訴外人鑫順植絨股份有限公司（以下簡稱鑫順公司）詐購布料等貨
    品；訴外人即信富染整廠董事長乙○於八十八年五月二十九日發現鑫順公司經營
    有異，乃邀同其他受害廠商前來鑫順公司要求提前兌現貨款票據，否則應由廠商
    取回貨品，嗣由乙○將貨品運回其所營欣泰達上膠股份有限公司（以上簡稱欣泰
    達公司）、帝諾工業股份有限公司（以下簡稱帝諾公司）倉庫堆放，再於其後二
    、三日將所載返置於上開二公司倉庫之貨品平分四份，經抽籤後由乙○、另二位
    債權人廠商及伊各取一份，但伊所分得之貨品仍暫放於上開倉庫內；另上訴人於
    同年六月二日起至同年月五日止，前往伊加工廠商大華上膠有限公司（以下簡稱
    大華公司），載走伊委託大華公司加工之原布料及加工後之半成品，用以折抵貨
    款。其後數日，兩造在伊公司商議前揭上訴人所載返貨品折價之標準，首先確認
    伊尚欠貨款六百三十三萬三千九百九十四元，推舉乙○就前開大華公司載返之貨
    品計價，經乙○核算200/200PU 每碼十八元、尼絨每碼三十八元、特多龍每碼二
    十八元、70D 每碼十二元，兩造對此單價均無意見，並由伊公司職員據以核計總
    價為二百九十四萬六千八百三十七元。惟上訴人對於自大華公司貨物折抵債務仍
    嫌不足，前往載運上開欣泰達公司、帝諾公司載回伊分得貨品，用以折抵債務，
    ，依其載走之數量，根據乙○議定之單價，核計總價分別為：欣泰達公司載返之
    貨品價值共為一百九十五萬七千四百六十六元，帝諾公司載返之貨品共為四十五
    萬四千七百四十八元，上訴人另自伊企業社載返之商品金額共為三十八萬四千五
    百六十七元。上述全部商品之價額總計為五百七十四萬三千六百十八元。伊所積
    欠貨款業經折價抵銷完畢，上訴人仍起訴請求伊支付貨款，非有理由等語置辯。
四、上訴人主張：兩造素有生意往來，被上訴人於八十八年三月起陸續向伊訂購乾布
    等貨物，累計貨款五百八十八萬六千零八十五元未付。嗣被上訴人所簽發發票日
    為八十八年七月十九日，票面金額一百八十萬元之支票一紙作為部分貨物之價金
    ，伊遵期提示竟遭退票，餘款尚有四百零八萬六千零八十五元貨款未獲支付之事
    實，業據上訴人提出訂單、出貨明細表及請款單等影本為證（見原審卷四六至六
    二頁），並為被上訴人所不爭執；而被上訴人因受鑫順公司詐購布料等貨品，上
    訴人乃經被上訴人之同意自大華公司、欣泰達公司、帝諾公司等處載返貨品，其
    品名、數量分別如附表所示，亦為上訴人所不爭執，堪信為真實。
五、上訴人主張被上訴人提供該批布料交由上訴人載回時，聲明出售之價格應經其認
    可，而該批布料係庫存品，經詢價每碼僅五元，被上訴人並不同意以此價格出售
    ，兩造間就被上訴人交付之加工布料之價額，並未達成合意，被上訴人即無由主
    張抵銷等語；惟為被上訴人所否認，並以前詞置辯，是本件主要爭執點，厥為上
　　訴人自大華公司、欣泰達公司、帝諾公司等處載返貨品，是否作為抵銷被上訴人
　　所欠之貨款？若係抵銷部分貨款，其抵銷貨款總額為若干？經查：
    (一)據證人乙○於原審證稱：「當初我是信富染整公司與新發企業社被鑫順公司倒
      帳：：到鑫順公司搬貨到我股東欣泰達公司，由四家公司分，湯登湖（即被上
      訴人）分其中一份，湯先生說那些貨要搬到高林公司，因他（指被上訴人）欠
      他（指上訴人）很多錢，還沒載到高林公司以前，高林負責人甲○○，還有被
      告（即被上訴人），他們有請我證明該批貨的單價多少錢，他們二人都有同意
      ：：。」（見原審八十九年九月五日言詞辯論筆錄）、「（法官問協調時，兩
      造對單價有無談好？）他們問我單價，我告訴他們單價：：」、「法官問後面
      的單價、總價是誰寫的？）我去的時候，總碼數已經寫好了，單價還沒有寫，
      但已經談好了，我去以後，單價談好，兩造同意，高林公司的人拿去給他們的
      職員計算：：」、「欣泰達、帝諾的部分，我去的時候，兩造就被告（即被上
      訴人）欠原告（即上訴人）的總價款就已經講好了，詳細數量我不知道：：隨
      後統計總價後，被告（即被上訴人）還欠原告（即上訴人）一些錢，所以才會
      提議到我的倉庫去載貨（欣泰達、帝諾的部分）。」、「（法官問欣泰達、帝
      諾要去載的時候，如何決定單價？）兩造問我行情多少錢，我告訴他們，他們
      都有同意。」等語，其後在本院亦稱「（法官提示明細原本？）我看過，左上
      角十八、三十八、二十八、十二是我的字，寫這些字是鑫順倒債，我及被上訴
      人，及其他兩家公司，被鑫順公司倒債，我就去把鑫順公司的貨搬我們帝諾公
      司倉庫，及欣泰達公司，高林公司亦怕新發企業社倒閉，我們就把搬回來的貨
      分成四等分，把價格談妥，價格是我填在左上角的數字，然後上訴人即把新發
      的那一份載走，價格是依市場行情。高林董事長及他弟弟，新發湯先生都有在
      場，他們都有同意，大華公司轉高林公司十八、十四點五及十四的價格是我決
      定的，他們亦有同意，高林所載的部分應是下面黏貼部分資料。‧‧‧（被上
      訴人訴訟代理人訊問證人高林董事長是否有說搬出賣掉的貨如果錢有剩下他會
      把錢還給新發公司，如果不夠那就算了不再向新發要錢？）高林董事長有這樣
      講。‧‧‧。我不知道是何人寫的（指明細表上黏貼部分資料，即附表自欣泰
      達公司載返及自被上訴人處載返部分）。‧‧‧。是的（指是否價格談好，才
      載走貨物及載走數量不清楚？）‧‧‧。在苗栗地院（指見到黏貼的部分？）
      ‧‧‧。相符（指黏貼的部分與所寫的左上角部分）‧‧‧。大華轉高林的價
      格是高林會計小姐當場寫的，貨當時已經載到到高林公司。」（見本院卷五四
      至五六頁），前後所述相同，證人乙○與兩造就本件訴訟並無利害關係，自無
      偏頗之虞，其證詞顯屬可信；上訴人固以證人乙○於當日陳稱不知兩造是否同
      意其所提單價等語，足見兩造並未達成合意云云，惟證人乙○先前雖有如此陳
      述，但隨後即明確指證兩造有同意其所提單價（見原審卷一○三頁）；又證人
      即代表上訴人之股東高清山在原審亦稱：「（法官問新發應支付高林公司貨款
      明細，上半部是否你記載的？）第一部分全部是我記載的，第二部分大華轉高
      林品名和碼數是我記載的。」、「（法官問你寫此份明細的用意為何？）他（
      指被上訴人）欠我們貨款，我們載貨回來抵帳：：（法官問後面的總價、單價
      是誰寫的？）單價是原告公司（指上訴人）的會計寫的。」等語（見原審八十
      九年九月五日言詞辯論筆錄）。是苟上訴人未同意證人所提議之單價，上訴人
      公司會計豈會填寫？可見證人乙○所供非虛，益證可信。並參以被上訴人因受
      訴外人鑫順公司詐購貨品，上訴人恐受波及，乃經被上訴人同意而載返貨品，
      其目的衡情亦係抵償被上訴人所積欠之貨款，否則上訴人何以於所有權已移轉
      他人後，再行載返上開貨品？是上訴人載走如附表所示之物品，並會算品名價
　　　格及數量，其為抵債，甚為明顯。至被上訴人嗣因收到上訴人所寄發之存證信
　　　函告知每碼布料五元，乃對上訴人發存證信函表示此價格絕非當初兩造約定折
　　　現充抵貨款價格，並表示上訴人不可私自出售，可見兩造並未達成合意，被上
      訴人即無由主張抵銷云云，惟兩造確已約定以上訴人載返之貨品抵銷貨款，已
      如前述，故被上訴人縱有此表示，亦不能憑單方之意思表示，變更兩造原來抵
      銷貨款之約定，自不足為上訴人有利之認定。
    (二)被上訴人提出之「新發應支付高林公司貨款明細」（原審卷一二六頁），其中
      第二部分（大華轉高林）之94533y、11198y及77348y等品名及碼數為上訴人代
      理人高清山所書寫，為高清山所承認（見原審卷一○三頁），其後之單價及總
      價為上訴人公司會計小姐所書寫及核算，其餘部分之單價亦係兩造同意，並經
      證人乙○證述明確（見本院卷五六頁及前述證詞），故兩造抵銷之貨款價額，
      應依上開「新發應支付高林公司貨款明細」所列明細計算之，其中大華轉高林
      品名和碼數是高清山所書寫，單價為指上訴人會計書寫，而該黏貼的部分與所
      記載的左上角價額相符，亦如前述，至其總額部分，經本院計算結果，亦相吻
      合。
    (三)依上開「新發應支付高林公司貸款明細」所列，上訴人自大華公司載返貨品價
      額共為二百九十四萬六千八百三十七元、自欣泰達公司載返貨品價額共為一百
      九十五萬七千四百六十六元、自帝諾公司載返貨品價額共為四十五萬四千七百
      四十八元、自被上訴人載返貨品價額共為三十八萬四千五百六十七元，其計算
      方式如附表所示，總計上訴人載返貨品之價額為五百七十四萬三千六百十八元
      ，則亦即被告積欠原告貨款五百八十八萬六千零八十五元，其中五百七十四萬
      三千六百十八元，已因上訴人載返貨品而抵銷債務，被上訴人僅尚積欠上訴人
      貨款十四萬二千四百六十七元。
五、從而，上訴人請求被上訴人給付貨款於十四萬二千四百六十七元，及自八十九年
    六月二十二日庭呈準備書狀繕本送達翌日（即八十九年六月二十三日）起至清償
    日止，按年息百分之五計算之利息，為有理由，應予准許；逾此範圍之請求，為
    無理由，應予駁回。原審就不應准許部分所為上訴人敗訴之判決，核無不合，上
    訴論旨指摘原判決不當，聲明求為廢棄改判，非有理由，其假執行之聲請失所附
    麗，應併予駁回。
六、因本案事證已臻明確，兩造其餘主張陳述及所提之證據，均與判決結果無影響，
    毋庸再予審酌，附此敘明。
據上論結：本件上訴無理由，依民事訴訟法第四百四十九條第一項、第七十八條判決
如主文。
中　　　華　　　民　　　國　　九十一　　年　　　四　　　月　　　二　　　日
~B1民事第一庭審判長法　官　林陳松
~B2　　　　　　　　法　官　李寶堂
~B3　　　　　　　　法　官　鄭金龍
右為正本係照原本作成。
如對本判決上訴，須於收受判決送達後二十日內向本院提出上訴書狀，其未表明上訴
理由者，應於提出上訴後二十日內向本院提出上訴理由書（須按他造人數附具繕本）
，並繳納送達用雙掛號郵票拾份（每份參拾肆元）。
上訴時應提出委任律師或具有律師資格之人之委任狀；委任有律師資格者，另應附具
律師及格證書及釋明委任人與受任人有民事訴訟法第四百六十六條之一第一項但書或
第二項（詳附註）所定關係之釋明文書影本。
~B 　 　　　　　　書記官　林明冬
中　　　華　　　民　　　國　　九十一　　年　　　四　　　月　　　三　　　日
附註：
民事訴訟法第四百六十六條之一（第一項、第二項）
對於第二審判決上訴，上訴人應委任律師為訴訟代理人。但上訴人或其法定代理人具
有律師資格者，不在此限。
上訴人之配偶、三親等內之血親、二親等內之姻親，或上訴人為法人、中央或地方機
關時，其所屬專任人員具有律師資格並經法院認為適當者，亦得為第三審訴訟代理人
。
                                                                        Ｂ
附表：
┌─────────┬──────┬──────┬──┬──────┐
│載 運 地 點       │品  名      │數量（碼）  │單價│ 金額（元） │
├─────────┼──────┼──────┼──┼──────┤
│自大華公司載返    │200/200PU   │94533y      │18  │0000000     │
│                  ├──────┼──────┼──┼──────┤
│　　            　│200/100     │11198y　　　│14.5│162371      │
│                  │未上膠      │            │    │            │
│                  ├──────┼──────┼──┼──────┤
│                  │70D/190T    │77348y      │14  │0000000     │
│                  ├──────┴──────┴──┼──────┤
│                  │合         計                   │0000000     │
├─────────┼──────┬──────┬──┼──────┤
│自欣泰達公司載返  │染定        │8766y       │    │            │
│                  │            ├──────┤    │            │
│                  │            │7414y       │12  │307320      │
│                  │            ├──────┤    │            │
│                  │            │9430y       │    │            │
│                  ├──────┼──────┼──┼──────┤
│                  │植絨        │3220y       │28  │90160       │
│                  │            ├──────┼──┼──────┤
│                  │            │2800y       │38  │106400      │
│                  │            ├──────┼──┼──────┤
│                  │            │2412y       │28  │67536       │
│                  │            ├──────┼──┼──────┤
│                  │            │1721y       │28  │48188       │
│                  │            ├──────┼──┼──────┤
│                  │            │2300y       │38  │87400       │
│                  │            ├──────┼──┼──────┤
│                  │            │2900y       │28  │81200       │
│                  │            ├──────┼──┼──────┤
│                  │            │1400y       │38  │53200       │
│                  │            ├──────┼──┼──────┤
│                  │            │2930y       │28  │82040       │
│                  │            ├──────┼──┼──────┤
│                  │            │900y        │38  │34200       │
│                  ├──────┼──────┼──┼──────┤
│                  │染定        │9155y       │12  │303816      │
│                  │            ├──────┤    │            │
│                  │            │16163y      │    │            │
│                  ├──────┼──────┼──┼──────┤
│                  │植絨        │1914y       │38  │72732       │
│                  │            ├──────┼──┼──────┤
│                  │            │1130y       │28  │126840      │
│                  │            ├──────┤    │            │
│                  │            │3400y       │    │            │
│                  │            ├──────┼──┼──────┤
│                  │            │3300y       │    │            │
│                  │            ├──────┤    │            │
│                  │            │2750y       │38  │381634      │
│                  │            ├──────┤    │            │
│                  │            │2050y       │    │            │
│                  │            ├──────┤    │            │
│                  │            │1943y       │    │            │
│                  │            ├──────┼──┼──────┤
│                  │            │4100y       │28  │114800      │
│                  ├──────┴──────┴──┼──────┤
│                  │合         計                   │0000000     │
├─────────┼──────┬──────┬──┼──────┤
│自帝諾公司載返    │75D         │18000y      │12  │216000      │
│                  ├──────┼──────┼──┼──────┤
│                  │植絨        │3200y       │28  │89600       │
│                  ├──────┼──────┼──┼──────┤
│                  │75D         │6212y       │12  │149148      │
│                  │            ├──────┤    │            │
│                  │            │6217y       │    │            │
│                  ├──────┴──────┴──┼──────┤
│                  │合         計                   │454748      │
├─────────┼──────┬──────┬──┼──────┤
│自被告企業社載返  │70D黑       │1350y       │47  │121025      │
│                  ├──────┼──────┤    │            │
│                  │70D咖啡     │1225y       │    │            │
│                  ├──────┼──────┼──┼──────┤
│                  │420D        │2125y       │32  │68000       │
│                  ├──────┼──────┼──┼──────┤
│                  │210D PU 綠  │4840y       │20  │96800       │
│                  ├──────┼──────┼──┼──────┤
│                  │420D PU     │4702y       │21  │98742       │
│                  ├──────┴──────┴──┼──────┤
│                  │合         計                   │384567      │
└─────────┴────────────────┴──────┘
